【裁判字號】    99,訴,1354
【裁判日期】    990813
【裁判案由】    給付簽帳卡消費款
【裁判全文】
臺灣臺中地方法院民事判決  99年度訴字第1354號
原      告  富邦資產管理股份有限公司
法定代理人  乙○○
訴訟代理人  甲○○
被      告  丙○○
當事人間給付簽帳卡消費款事件，本院於99年7月30日言詞辯論
終結，判決如下：
    主    文
被告應給付原告新臺幣壹佰陸拾萬肆仟貳佰零柒元整，及自民國
九十四年十二月九日起至清償日止，按年息百分之三點五計算之
違約金。
其餘之訴駁回。
訴訟費用新臺幣壹萬柒仟肆佰拾肆元由被告負擔新臺幣壹萬陸
仟柒佰參拾參元，餘由原告負擔。
本判決於原告以新臺幣伍拾參萬伍仟元供擔保後，得假執行。但
被告如以新臺幣壹佰陸拾萬肆仟貳佰零柒元預供擔保，得免為假
執行。
其餘假執行聲請駁回。
    事實及理由
壹、原告主張：
一、緣被告與台灣美國運通國際股份有限公司(下稱美國運通)
    成立簽帳卡使用契約，約定被告於領用系爭簽帳卡後，得於
    各特約商店記帳消費及運通提現，惟被告應於當期繳款截止
    日前向美國運通為全部之清償。如逾期未清償者，得逾期欠
    款全部清償前，應依本金按月利率3.5%計算遲延付款之違約
    金。查被告自持用簽帳卡後，即於各約商店消費簽帳或運通
    提現，詎未繳付全部簽帳帳款，依約自逾期之日起應逐月按
    逾期欠款額3.5%計算違約金。嗣後美國運通於民國98年8 月
    10日將上開債權讓與原告公司，計算至94年12月8日止，被
    告積欠原告簽帳帳款本金165萬8000元，暨自94年12月9日起
    至清償日止，每年按3.5%計算之違約金未為清償，迭經催討
    無效，爰依前揭契約約定提起本訴等語。並聲明：如主文第
    1項所示，及為以供擔保為條件之假執行宣告。
二、對被告抗辯之陳述：被告於87年8月間積欠美國運通帳款本
    金為147萬131元，請求本金165萬8000元是前揭帳款本金加
    計滯納金即違約金，加計滯納金期間為87年8月至88年5月，
    滯納金係按月率3.5%計算，88年5月後就沒有滯納金，滯納
    金約定係按照合約第6條而來。
貳、被告則以：對於原告主張計至87年8月間未還帳款本金為147
    萬131元之事實不為爭執，均為配偶使用被告之運通副卡消
    費款，其餘金額係滯納金事實亦不為爭執，又對於合約約定
    第6條不為爭執，但可否算少一點等語，資為抗辯。並聲明
    ：原告之訴及假執行聲請均駁回，如受不利判決願供擔保請
    准宣告免為假執行。
參、得心證之理由：
一、原告主張之事實，除計至87年8月未還本金為147萬131元及
    按月計算3.5%之違約金之事實外，為被告所不爭執，並有美
    國運通卡合約書、運通卡月結單、債權讓與證明書等件附件
    可稽，此部分主張，堪信為真實。原告又主張，合約第6條
    約定如逾期未納消費帳款時，應按月繳納3.5%計算之違約金
    ，被告對於約定存在不為爭執，僅爭執違約金過高，是本件
    應予審酌者，厥為系爭約定違約金是否過高？
二、按當事人約定契約不履行之違約金過高者，法院固得依民法
    第252條以職權減至相當之數額，惟是否相當仍須依一般客
    觀事實、社會經濟狀況及當事人所受損害情形，以為酌定標
    準，而債務已為一部履行者，亦得比照債權人所受利益減少
    其數額，最高法院49年台上字第807號判例意旨可資參照。
    本件原告主張違約金係按月給付未還帳款之3.5%，被告抗辯
    違約金過高，揆諸前開判例意旨，應參酌一般客觀事實、社
    會經濟狀況及當事人所受損害情形，以為酌減違約金之標準
    。經查，系爭合約第6條固約定「台端於帳戶結算期間內使
    用台端之美國運通卡或帳戶上有任何應付款，本公司均會寄
    發月結單給台端，此月結單會列明該結算期內有關帳戶之消
    費明細、運通提現、年費及其他任何費用、付款及帳款調整
    。如本公司未於次一月份之月結單(以下稱次月結單)結帳之
    日(以下稱結帳日)前收到當月份月結單所載之全部帳款者，
    該未付之帳款即於次月結單內列為『前期應付帳款』，此『
    前期應付帳款』將視同『逾期欠款』，於『逾期欠款』全部
    付清前，台端應逐月按逾期欠額之百分之三點五(3.5%)支付
    遲延付款之違約金予本公司(最低新台幣300元)，如違約金
    未獲支付時，即併入『逾期欠款』內計算之，遲延違約金明
    細將詳載於台端之月結單。」等語，依其對於違約金之定義
    ，此項違約金性質屬於遲延之損害賠償。次查，審酌87年8
    月間至88年5月間台灣銀行定期利率為年息6.425%至5%間，
    而法定年息為5%，其未請求遲延利息等情，是87年8月至88
    年5月間違約金應酌減為每日萬分之三(即年息為百分之十點
    九五)，是原告得請求被告給付87年8月至88年5月間之違約
    金為13萬4076元(計算式：0000000×3/10000×304天=13407
    6，小數點以下四捨五入。)，合計應給付原告本金及違約金
    數額為160萬4207元。又本院審酌94年12月間99年6 月間，
    自96年10月起全球因美國次貸風暴影響，各國利率均呈現低
    利率狀態，台灣銀行定期利率降為年息2.675%至0.77%間，
    而法定年息仍維持為5%，其未請求遲延利息等情，是94年12
    月以後至清償日止違約金應酌減為月息0.56%(即年息6.77%)
    ，原告僅請撾按年息3.5%計算之違約金，為法所許。
三、綜上所述，原告依契約之法律關係請求被告給付160萬4207
    元，及自94年12月9日起至清償日止，按年息3.5%計算之違
    約金，為有理由，逾此部分之請求，為無理由，應予駁回。
四、本件兩造均陳明願供擔保聲請宣告假執行及免為假執行，就
    原告勝訴部分，核無不合，爰酌定相當擔保金額分別准許之
    。至原告敗訴部分，其假執行聲請失所依據，併予駁回。
五、訴訟費用負擔及假執行之依據：民事訴訟法第79條、第390
    條第2項、第392條。
中    華    民    國    99    年    8    月     13    日
                  民事第一庭    法  官  陳學德
正本係照原本作成。
如對本判決上訴，須於判決送達後20日內向本院提出上訴狀。如
委任律師提起上訴者，應一併繳納上訴審裁判費。
中    華    民    國    99    年    8    月     13    日
                                書記官  林錦源

司法院資訊處製作；財團法人民間司法改革基金會備份。
